臺灣高等法院臺中分院刑事判決　　　　93年度上訴字第1416號
上　訴　人
即　被　告　甲○○
選任辯護人　洪崇欽　律師
上列上訴人因誣告案件，不服臺灣彰化地方法院93年度訴字第54
號中華民國93年7月22日第一審判決 （起訴案號：臺灣彰化地方
法院檢察署91年度偵字第1669號，併辦案號：臺灣彰化地方法院
檢察署93年度他字第1000號），提起上訴，本院判決如下：
    主  　　文
上訴駁回。
    事  　　實
一、甲○○為坐落彰化縣彰化市○○里○○路二五八號彰南電池
    工業股份有限公司（下稱彰南公司）之負責人，其曾因違反
    水污染防治法案件，於民國（下同）八十六年二月十九日，
    經臺灣彰化地方法院以八十六年度易字第二四五號判處有期
    徒刑三月確定，於八十六年六月四日易科罰金執行完畢。甲
    ○○之妻乙○○認為丈夫外遇，二人於八十六年下旬感情生
    變，乙○○於八十七年三月十二日，偕同三名子女離家在彰
    化縣彰化市○○路五十巷五號賃屋居住，甲○○同意給付乙
    ○○每月新臺幣（下同）十萬元之生活費，並於八十七年六
    月間某日至乙○○上開租屋處，由甲○○親自簽發如附表所
    示之十張遠期支票交付乙○○收執，約定每年一月十日及十
    二月三十一日各給付六十萬元，屆期則由乙○○以提示支票
    之方式領用。惟甲○○實際上並無意兌現上述支票債款，其
    故意在支票上蓋錯印鑑章，致支票即因印鑑不符遭退票，經
    乙○○繼續追討，二人於八十八年九月十九日相約至交通銀
    行彰化分行經理辦公室會面商談，並在銀行經理林基弘之見
    證下，甲○○當場交付六十萬元現金予乙○○，且簽立切結
    書一紙，承諾未來將會履行付款義務。惟嗣後屆期之支票，
    經提示後仍陸續因印鑑不符而遭退票，而甲○○為脫離與乙
    ○○之婚姻關係，竟意圖使乙○○受刑事處分，且基於單一
    之誣告犯意，先指示不知情之公司會計李婷婷於九十年間某
    日填具「遺失票據申報書」，謊報如附表編號六至十之支票
    已經於八十七年十月間某日，在彰化縣彰化市○○路二五八
    號遺失，請求警察機關協助偵查侵占遺失物罪嫌。繼而在九
    十年七月二十日，具狀向台灣彰化地方法院檢察署檢察官申
    告乙○○於八十七年間，利用甲○○外出洽公之機會，至彰
    南公司竊取甲○○所有於臺灣中小企業銀行彰化分行所設立
    之帳號三七○七之五號空白支票十張，並意圖供己行使之用
    ，而將如附表編號一之支票填載發票日、金額等，並於發票
    人處偽造甲○○之印文而存入自己在臺灣銀行彰化分行帳號
    000000000000號帳戶內予以提示，嗣經退票後
    ，乙○○又於九十年一月四日，以同法將如附表編號三、四
    所示之支票存入自己上開帳戶內而予提示，但均因發票人簽
    章不符而遭退票。甲○○並於同一告訴狀內，明知其於八十
    六年三月二十二日，以自己名義之保險契約向國泰人壽保險
    股份有限公司（下稱國泰公司）申請借貸三十五萬三千元，
    該筆貸款係其親自向國泰公司申請辦理，經國泰公司核准後
    ，已將所貸金額如數核撥至甲○○設於臺灣中小企業銀行彰
    化分行之帳戶內（帳號：0000000000之一號），
    又因當時其與乙○○感情尚稱和睦，故約定利息由乙○○按
    月繳付，竟以此事實作為誣告乙○○冒貸之證明方式，而誣
    指乙○○未經其同意，而以甲○○名義之保險契約向國泰公
    司申請借貸三十五萬三千元而提出刑事告訴。嗣臺灣彰化地
    方法院檢察署受理甲○○對乙○○所提出之竊盜、行使偽造
    有價證券、偽造私文書罪及詐欺取財等罪嫌之刑事告訴後，
    即分案進行調查，並於九十三年一月二日以九十一年度偵續
    字第一六號對乙○○為不起訴處分確定後，而查知上情。
二、案經彰化縣警察局彰化分局報告臺灣彰化地方法院檢察署檢
    察官偵查起訴及移送併辦。
    理　　　由
一、訊據上訴人即被告（下稱被告）甲○○固坦承有於九十年七
    月二十日具狀對妻子乙○○提出刑事告訴之情事，惟矢口否
    認有誣告犯行，辯稱：(1)其係經銀行通知退票情事才知悉如
    附表所示之支票遭告訴人乙○○竊取，嗣後告訴人乙○○亦
    承認她在八十七年五月二十一日曾進入彰南公司內（提出告
    訴人乙○○所寄發之存證信函為證，附於九十年度他字第八
    五二號卷宗第四十六頁背面），故可證告訴人乙○○確實有
    機可乘，況其與告訴人之婚姻關係在八十六年已經破裂，其
    不可能答應每月支付十萬元之生活費，更無力給付如此高額
    之生活費用；(2)上述保險貸款係告訴人乙○○向國泰公司申
    請借貸，雖國泰公司將款項核撥至其名義之帳戶內，惟該帳
    戶當時可由告訴人乙○○支配使用，致其未能查覺有款項匯
    入，其事後向國泰公司查證，方知遭告訴人乙○○所冒貸，
    此有國泰公司於九十年六月十二日函覆說明「保險貸款由『
    尊夫人』辦理」等語為證。況依當時彰南公司營運狀況，根
    本沒有資金需求，而由乙○○按月繳付貸款利息等情，可證
    明告訴人確實為自己之需要，偽以被告名義向國泰公司辦理
    貸款。另辯護人辯護意旨略以：(1)法務部調查局就如附表所
    示支票及被告於八十三年間簽發之支票進行筆跡鑑定時，僅
    單純比對筆劃特徵即認定字跡相同，顯過於率斷，倘如有心
    人士利用真文件作底樣，上面蓋以透明薄紙，先用鉛筆或炭
    筆作一輪廓，再用筆徐徐填充，上述鑑定方法即難以查知有
    偽造情事，為此請求再送憲兵司令部刑事鑑識中心進行鑑定
    ；(2)告訴人所提出之「切結書」上二枚指紋不完全，且未按
    捺於立書人「甲○○」之後，與通常文書簽署習慣不符，故
    該「切結書」非經被告同意而簽具，又證人林基弘於偵訊時
    證稱其未曾聽聞被告答應給付生活費，亦與「切結書」上記
    載不符，益徵「切結書」內容虛偽不實；(3)被告於如附表所
    示編號一之支票遭退票後，即已懷疑告訴人有竊盜犯行，惟
    其遲至九十年七月間方提出刑事告訴，係念及夫妻情分，惟
    亦因此逾越六個月之告訴期間，故其所提刑事告訴並不合法
    ，應無使告訴人乙○○受刑事處分之危險，核與刑法第一百
    六十九條第一項之構成要件不符；(4)國泰公司襄理吳昀軒雖
    於偵訊時證稱系爭貸款確實為被告本人以其自有之保險單辦
    理，並有親自對保，而目擊被告簽名過程等情，惟其為貸款
    業務之承辦人員，該證詞與本身處理業務有無瑕疵一節，顯
    有利害關係，是難遽信該名證人之證詞等語。經查：
（一）誣告竊盜支票及偽造有價證券罪嫌部分：
  1.如附表所示之十張支票，均係告訴人乙○○所收執，且全部
    於八十八年六月十八日交由台灣銀行託收，此有告訴人乙○
    ○所提出之託收簿在卷可稽（見九十年度他字第八五二號偵
    查卷第一百頁），其後屆期之支票經台灣銀行提出進行票據
    交換後，陸續因「印鑑不符」而遭退票等情，除經告訴人乙
    ○○指述在卷外，並有如附表編號三、四支票之退票理由單
    附卷可稽（見九十年度他字第八五二號卷第七頁），故臺灣
    中小企業銀行彰化分行雖於九十年十一月九日以九十彰化字
    第二九○三號函稱：被告於該行帳號0000000000
    0號帳戶包括如附表編號一所示之支票迄九十年十月三十日
    止，僅有退票紀錄二次無註銷之情形等字句（見九十年度他
    字第八五二號偵查卷第一二○頁），顯與上開被告帳戶退票
    之情形不符，自難採為有利被告認定之證據。另查被告於九
    十年間指示彰南公司會計即證人李婷婷前往掛失止付等情，
    亦據被告自承在卷，且有「遺失票據申報書」及「掛失止付
    票據提示人資料查報表」可資參佐（見彰化分局彰警分刑字
    第二○六七四號卷第六頁、第八頁、九十三年度他字第一○
    ○○號卷第六頁、第八、九頁），嗣後屆期之支票，即因屬
    「掛失空白票據」而遭退票，亦有如附表編號六、八支票之
    退票理由單在卷足參（見彰化分局彰警分刑字第二○六七四
    號卷第七頁、九十三年度他字第一○○○號卷第七頁），此
    部分之事實堪以認定。
  2.關於支票之取得過程，告訴人乙○○於偵查中供稱：如附表
    所示之十張支票，係甲○○所簽發，其中抬頭（受款人『乙
    ○○』）是甲○○的筆跡，印章係被告所蓋，數字及日期是
    被告叫其寫的，作為每月十萬元之生活費用，一次簽發十張
    ，每張面額六十萬元，其女兒也有在場可證明係被告所開立
    ，被告有寫切結書，上面手印係被告所蓋，見證人係交通銀
    行經理林基宏，在簽切結書當日即八十八年九月十九日，被
    告在交通銀行會客室當著林基宏及彭明章襄理面前給其六十
    萬元，被告則在約一周後至其住處取回支票一張，金額及日
    期係其與被告協議好，年頭、年尾填寫一張支票等語（見九
    十年度他字第八五二號偵查卷第十七頁、第六一頁背面至第
    六二頁、九十一年度偵續字第一六號卷第五七頁背面、九十
    一年度偵字第一六六九號卷第二一頁、第八五頁）。雖被告
    否認有簽發支票及簽立切結書等情，惟查：(1)卷附相關筆跡
    資料由檢察官送交法務部調查局進行鑑定，經該局將資料原
    件放大比對，並分析筆畫特徵之結果，認為：附表編號三至
    十支票上「乙○○」之字跡，其結構佈局、態勢神韻、書寫
    習慣（包括：起筆、收筆、連筆、筆力、筆速、筆序等筆劃
    細部特徵），與被告承認其於八十三年開立之臺灣中小企業
    銀行支票二張（票號0000000、0000000）上
    所書寫受款人戴火、戴元能，及於偵查庭所書寫「乙○○
    」之筆跡相符，又附表編號三至十支票背面「乙○○」之字
    跡，其結構佈局、態勢神韻、書寫習慣（包括：起筆、收筆
    、連筆、筆力、筆速、筆序等筆劃細部特徵），與告訴人乙
    ○○本人於信用卡簽帳單六紙、切結書、連帶保證人書影本
    ，及於偵查庭所書寫「乙○○」之筆跡相符，此有法務調查
    局九十二年九月二十四日調科貳字第○九二○○三二一○二
    ○號鑑定通知書一紙可佐（見九十一年度偵續字第十六號卷
    第一百十三頁），並經該局於九十三年五月十七日以調科貳
    字第○九三○○一八○二五○號函敘明在卷（見原審卷第四
    七頁至第四九頁），而由放大後之字跡顯示支票正面「乙○
    ○」之筆跡線條流暢，並無辯護意旨所質疑可能遭有心人士
    以鉛筆或炭筆作一輪廓，再用筆徐徐填充之可能，鑑定意見
    既認定支票正面字跡與被告之字跡相同，背面則與告訴人乙
    ○○之字跡一致，應認如附表所示支票正面之「乙○○」字
    跡係被告所親寫，而背面之「乙○○」則為告訴人所書寫無
    訛。又本院將如附表所示編號三至十支票上「乙○○」之字
    跡，與被告於八十三年間所開立上開之臺灣中小企業銀行支
    票二張上所書寫受款人「戴」之筆跡，送鑑定是否為同一人
    所為，經憲兵司令部刑事鑑識中心認該二類支票書寫工具不
    同，附表編號三至十之支票書寫特徵不一，被告於八十三年
    間所開立之支票僅有「戴」字可供比對，穩定性不足，部分
    字跡有暈染情形而無法鑑定，有該中心九十四年八月十五日
    安鑑字第○九四○○○二○六七號函在卷可稽（見本院卷第
    七九頁），故此部分既無法鑑定，即難據以推翻原法務部調
    查局鑑定之結果。(2)告訴人乙○○所提出之切結書原件上蓋
    有二枚指紋，經鑑定比對之結果，與被告早年因涉及刑事案
    件而存留建檔之指紋相符，此有內政部警政署刑事警察局九
    十年九月二十八日（９０）刑紋字第九○○六○五號鑑驗書
    一紙在卷可參（見九十年度他字第八五二號卷第八十五頁）
    。又觀諸二枚指紋按捺處分別在「甲○○」簽名旁，及切結
    書首行記載「本人甲○○因恐口說無憑特立此切結書」等處
    ，並無辯護意旨所指有違通常文書格式或習慣之情形，足信
    切結書上之指紋確為被告本人所按捺。另查切結書上有「林
    基弘」之簽名，經證人林基弘於檢察官偵訊時確認為其本人
    簽名無訛，並證稱：當時乙○○與甲○○夫妻二人吵架，其
    是做公親，當時甲○○及乙○○均在場，其有看到甲○○拿
    一疊錢在其辦公室等語（見九十年他字第八五二號偵查卷第
    六十頁背面至第六十一頁），應認被告及告訴人確係在證人
    林基弘辦公室內進行協商，且被告當時曾交付現金予告訴人
    乙○○，核與告訴人所述相符。至證人林基弘雖又證稱忘了
    是否看到被告按捺指紋，且沒印象被告有親自簽名，亦未聽
    到被告說要給付十萬元給告訴人云云，惟衡諸證人林基弘擔
    任被告往來銀行之經理，自難期待其對客戶作出不利之積極
    指述，是非可據此部分模糊之證詞即否定二人會面協商之事
    實，應認上述切結書確係被告與告訴人在證人林基弘見證下
    所簽立。辯護人雖指稱該切結書應係被告在空白紙張上蓋指
    紋後，由告訴人書寫內容云云，並請求鑑定該切結書係先書
    寫文字再蓋指紋，或先蓋指紋再書寫文字，惟憲兵司令部刑
    事鑑識中心以其並無硃墨鑑定儀器設備為由無法鑑定，有該
    中心九十四年八月十五日安鑑字第○九四○○○二○六七號
    函在卷可稽（見本院卷第七九頁），故辯護人此部分之指摘
    尚無所據。再觀諸切結書內容提及「本人願支付乙○○及其
    子女等三人生活費每月壹拾萬元（先預開五年支票）」等情
    ，與告訴人乙○○指述一致，被告雖辯稱其無力支付如此高
    額之生活費，惟被告於偵查中自承其與告訴人分居前，每月
    給告訴人十萬元，給其母親二萬五千元等語（見九十年度他
    字第八五二號偵查卷第十八頁、九十一年度偵字第一六六九
    號偵查卷第七七頁），核與被告之母吳玉於檢察官偵訊時證
    稱被告與告訴人仍在一起時，被告每月會給付告訴人十萬元
    生活費，並給付吳玉二萬五千元生活費等語（見九十年度他
    字第八五二號卷第四十一頁）相符，足資佐證切結書內容為
    被告所能接受，被告前揭辯解尚非有據。(3)復查被告之女兒
    黃尚琴於檢察官偵訊時證稱：約八十七年六月間，其聽到被
    告說要給告訴人生活費，其只知道被告要開支票，他們講話
    其在旁邊聽，開幾張支票，開多少錢，其不清楚等語（見九
    十年度他字第八五二號卷第九十三頁背面），被告雖辯稱其
    女兒可能是錯記成另一次談話內容（其坦承曾將八十七年之
    薪水一百二十萬元及年終獎金五十萬元全數簽發十三張支票
    交給告訴人，但非本案之支票）云云，惟證人黃尚琴於偵訊
    時曾提及其隨母親在八十七年三月搬離父親等語（見九十年
    度他字第八五二號卷第九十四頁），被告之母吳玉亦於檢察
    官偵訊時確認告訴人在八十七年三月十二日搬家，並帶走三
    名子女等語（見九十年度他字第八五二號卷宗第四十頁背面
    ），至被告所辯稱曾將八十七年之薪水一百二十萬元及年終
    獎金五十萬元全數簽發十三張支票交給告訴人部分，依告訴
    人乙○○所提出之支票代收簿（見九十年度他字第八五二號
    卷第九八頁、第九九頁），可以證明該次是發生在八十七年
    一月份之前（被告開立五十萬元支票一張、十萬元支票十二
    張，其發票日自八十七年一月至八十七年十二月，洽可銜接
    本案如附表編號一所示之支票發票日即八十八年一月），當
    時顯然尚未與被告分居，故該十三紙支票簽發之時間與證人
    黃尚琴之證詞截然不同，足信證人黃尚琴應無記錯之可能，
    其上揭證言應係指如附表所示支票之簽發過程，核與告訴人
    乙○○就支票來源所陳述之情形相符。
  3.告訴人乙○○稱：其於八十七年三月份離家後，被告隨即於
    八十七年四月十九日在彰南公司張貼公告禁止其進入公司（
    提出「通告」一紙，附於九十年度他字第八五二號卷第二十
    五頁），是其不可能進入公司竊取被告之支票等語，而證人
    即彰南公司會計李婷婷於檢察官偵訊時亦證稱：其在八十六
    年十二月二十幾日受雇於彰南公司，其來時乙○○已不在公
    司，且其有看過上開公告等語（見九十年度他字第八五二號
    卷第五八頁背面、第六二頁背面），足認告訴人乙○○於八
    十七年四月十九日以後並未曾處理公司業務，甚至遭限制進
    入公司，又證人李婷婷於檢察官偵訊時亦證稱：被告個人之
    支票是被告自己保管，被告個人之印章由被告個人保管等語
    （見九十年度他字第八五二號卷第五八頁背面、第五九頁）
    ，而依告訴人早與被告分居等客觀條件觀之，告訴人竊取支
    票之可能性至為薄弱。被告雖提出告訴人寄發之存證信函（
    附於九十年度他字第八五二號卷宗第四十六頁背面），說明
    告訴人乙○○坦承於八十七年五月二十一日進入彰南公司，
    惟依「遺失票據申報書」上記載：如附表所示編號六至十之
    支票係於八十七年「十月份」在彰南公司遺失（見彰警分刑
    字第二○六七四號卷宗第八頁），與五月份相隔甚久，然被
    告並未提出任何證據證明告訴人可能在十月份進入公司，自
    不能以上揭存證信函認定告訴人有於八十七年五月二十一日
    竊取支票之行為。另辯護意旨雖認被告提出竊盜刑事告訴之
    時間已逾六個月告訴期間，其告訴不合法，故不致使告訴人
    乙○○受到刑事訴追之不利益，惟被告對告訴人乙○○申告
    之犯罪嫌疑除竊盜外，尚有行使偽造有價證券罪嫌（即偽簽
    空白支票），此部分並非告訴乃論之罪，與其所申告竊盜罪
    嫌部分雖具有裁判上一罪關係，惟既未罹於追訴時效，自不
    因是否在六個月內提出告訴而受影響，是以告訴人乙○○仍
    可能因被告之誣告而遭起訴判刑，辯護意旨顯非可採。末查
    辯護人聲請本院將切結書上所載被告「甲○○」之文字鑑定
    是否為被告所書寫，然經憲兵司令部刑事鑑識中心以切結書
    與承諾書上文字書寫方式不同為由無法鑑定，有該中心九十
    四年八月十五日安鑑字第○九四○○○二○六七號函在卷可
    稽（見本院卷第七九頁），且被告於本院審理中亦坦承有在
    空白切結書上捺指印（見本院卷第一○三頁）等語，按一般
    人在空白紙上書寫自己姓名係所在多有之事，惟在空白紙上
    按捺自己之指印，因需事先準備印泥，若非有特定目的，鮮
    少有隨意按捺自己指印之情事，故被告辯稱其並未見過本案
    之切結書，而切結書上文字係他人在被告按捺指紋後所填載
    上去云云，自與常情有悖，並不足採。
  4.綜觀前揭筆跡、指紋鑑定之結果，及證人林基弘、吳玉、黃
    尚琴等人之證詞，均可佐證告訴人乙○○所述其取得支票之
    過程，應認告訴人乙○○所述與事實相符，而被告所辯不足
    採信，其主觀上應明知告訴人乙○○並未有竊盜空白支票或
    行使偽造有價證券之犯行。
（二）誣告偽造保單借據等文書辦理貸款部分：
　    國泰公司於八十六年間曾受理以被告甲○○名義申辦之保
      單貸款，經國泰公司核准後，已於八十六年三月二十五日
      將上述金額核撥至被告設於臺灣中小企業銀行彰化分行之
      帳戶內（帳號：0000000000之一號）等情，有
      國泰公司九十年六月十二日之信函、保單借款借據及給付
      收據附卷可憑（附於九十年度他字第八五二號偵查卷宗第
      九頁至第十一頁，九十一年度偵續字第十六號第二十七頁
      、二十八頁）。告訴人乙○○坦承前揭貨款初由其繳納利
      息，惟堅稱該筆貸款係被告自己向國泰公司借貸之款項，
      而當時夫妻感情尚稱融洽，且被告均有按月給付十萬元生
      活費，故其同意為被告繳納貸款利息，嗣被告提出刑事告
      訴後，告訴人即未再替被告繳付利息等語。經查：(1)證人
      即國泰公司彰美展業通訊處襄理吳家溱（原名吳昀軒）於
      九十年十月十九日、九十一年九月十七日、九十二年十二
      月二十四日分別於檢察官偵訊時證稱：前揭貸款係由其本
      人於八十六年三月間至彰南公司與被告對保，在場者有被
      告及告訴人，借款申請書確實是由被告本人親自簽名（印
      章則不記得係被告自己蓋或其替被告蓋的），當時其與被
      告是第一次見面，申請書上重要部分是要保人（即被告）
      自己填寫，其餘則是其代為填寫，公司有規定要由要保人
      親自簽名蓋章（見九十年度他字第八五二號卷第九十二頁
      、九十一年度偵續字第十六號卷第四九頁背面、九十一年
      度偵字第一六六九號卷第八十七頁、第八十八頁），另證
      人即國泰公司彰美展業通訊處主任黃錦紅亦於檢察官偵訊
      時證稱：卷附二張保單，都是吳昀軒（即吳家溱）專人帶
      去向客戶辦理，再帶回來由其等主管蓋章等語（見九十年
      度他字第八五二號卷第九十三頁），亦與前揭證人吳家溱
      之證詞相符。(2)至國泰公司於九十年六月十二日以上述函
      文說明：「保險貸款疑義乙案，經查，台端於八十六年三
      月二十二日由『尊夫人』辦理」一節，經檢察官提示該函
      文詢問證人吳家溱本件借款是否由乙○○辦理，證人吳家
      溱答稱：「那有這回事，黃先生（指被告）寫存證信函到
      公司，公司有函覆給黃先生，我們總公司小姐不曉得貸款
      情形怎樣、函文是我們公司林芳玲寫的」等語（見九十一
      年度偵續字第十六號卷宗第五十頁），嗣檢察官傳訊證人
      林芳玲（任職於國泰公司臺北總公司）證稱：「甲○○九
      十年五月份來申訴說保單貸款不是他貸的，我們就叫目前
      服務人員即黃錦紅及翁惠娥去拜訪甲○○，他否認簽名，
      但不否認款項有匯入他的戶頭，乙○○說那是他們夫妻的
      事，他們自己處理，所以由這些訊息，誤解為本件由乙○
      ○代為辦理，後來再由當初服務人員即吳昀軒（即吳家溱
      ）去與乙○○作確認，乙○○有說筆跡不是她簽的，我們
      在八月八日有再發函給甲○○」等語（見九十年度他字第
      八五二號卷第一百十一頁），觀諸國泰公司於九十年八月
      八日發函說明保單貸款過程尚無疑義，款項均已匯入被告
      之帳戶等情（函文見九十年度他字第八五二號卷第一百十
      六頁），並參照前揭國泰公司相關人員之證詞，應認國泰
      公司第一次函文提及保險貸款「由尊夫人（指乙○○）辦
      理」等情，應是事後查證過程中有所誤會，非足以證明確
      為告訴人乙○○所辦理。(3)綜觀前情，可知本件貸款金額
      確係匯入被告個人之帳戶內，又證人吳家溱證稱曾親至被
      告公司對保，且目睹被告簽寫借據之過程，均與告訴人乙
      ○○之指述相符，而告訴人乙○○稱其當時基於被告每月
      給付十萬元生活費之夫妻關係，同意繳納利息等情，亦屬
      合情，反觀被告雖於刑事告訴狀內指訴該案被告載湘綾「
      將詐貸所得指定匯入甲○○中小企業銀行之帳戶內，再將
      貸款領取花用」等情，並於原審法院審理中辯稱：保單借
      款借據上之簽名並非其所簽，印章不是其所蓋，亦非其所
      有，只是一個木頭章刻上其名字云云（見原審卷第七二頁
      背面），惟經審判長質疑被告何以知為木頭章時，被告答
      以一看就知道係隨便刻的印章等語（見原審卷第七三頁）
      ，然按諸常理，一般人縱係從印文之筆劃可以認定印章係
      隨便找人刻的，但實未能一口斷定該印章之材質為木材所
      刻，故被告此部分所辯，實有此地無銀三百兩之嫌，委無
      足採。又告訴人乙○○始終否認有權支配使用上開被告之
      帳戶，而被告至今仍未提出任何證據證明貸款遭告訴人轉
      出或領取，雖其辯稱當時公司無資金需求，不可能貸款等
      情，惟小額資金之周轉調度，於公司營運過程中自可能發
      生，此項辯解實難作為有利於被告之認定，又任職於國泰
      公司之證人吳家溱、黃錦紅及林芳玲三人所為之證詞雖與
      其業務有關，然其於偵查中均已簽名具結，有偽證罪之處
      罰手段足以擔保證詞之真實性，且三位證人與被告均不熟
      識，亦無嫌隙，並無積極證據足認其陳述有虛偽不實之情
      節，所言堪以採信，應認上述貸款確為被告個人所申貸，
      並非告訴人乙○○所為。
（三）綜上所述，本院認如附表所示之支票應係被告親自簽發，
      貸款亦為被告本人辦理，則被告明知告訴人乙○○並未有
      其向檢察官申告之犯罪行為（包括竊盜空白支票、行使偽
      造有價證券、偽造借款申請書向保險公司冒領貸款），本
      件事證明確，被告誣告之犯行堪以認定，應依法論科。
二、按刑法第一百六十九條之誣告罪與刑法第一百七十一條第一
    項之未指定犯人誣告罪，其間之差異僅在後者「未指定犯人
    」一節，行為人若基於單一之誣告犯意，先未指定犯人誣告
    ，繼再明指所告者為何人，即已該當於刑法第一百六十九條
    第一項之誣告罪構成要件，仍僅論以刑法第一百六十九條第
    一項之誣告罪。又誣告為妨害國家審判權之犯罪，以一狀誣
    告數人，或申告數項罪名，均衹成立一誣告罪（最高法院九
    十三年度台上字第二九一四號判決參照）。本件被告甲○○
    先指示不知情之公司會計李婷婷將如附表編號六至十所示之
    支票掛失止付，請求警察機關協助偵辦侵占遺失物之犯罪，
    嗣具狀向臺灣彰化地方法院檢察署提出告訴，誣告告訴人乙
    ○○涉犯竊盜罪、行使偽造有價證券罪、偽造私文書罪及詐
    欺取財罪等不實事項，核其所為，係觸犯刑法第一百六十九
    條第一項之罪，其犯意單一且侵害一個國家法益，僅成立一
    個誣告罪。又被告利用不知情之公司會計李婷婷前往辦理掛
    失及申告支票遭竊，為間接正犯。另查被告曾因違反水污染
    防治法案件，於八十六年二月十九日，經臺灣彰化地方法院
    以八十六年度易字第二四五號判處有期徒刑三月確定，於八
    十六年六月四日易科罰金執行完畢，有臺灣高等法院被告全
    國前案紀錄表、臺灣彰化地方法院檢察署八十六年度執字第
    一○二七號執行卷影本所附之執行筆錄及繳款收據附卷可憑
    （見原審卷第九八頁至第一○一頁），其於有期徒刑執行完
    畢五年內，再犯本件有期徒刑以上之罪，為累犯，應依法加
    重其刑。檢察官併案被告指示不知情之公司會計李婷婷將如
    附表編號六至十所示之支票掛失止付，請求警察機關協助偵
    辦侵占遺失物之犯罪部分，業經公訴人提起公訴，二者間具
    有實質上一罪關係，本為起訴效力所及，本院自應併予審理
    ，附此說明。
三、原審依據上述理由，適用刑法第一百六十九條第一項、第四
    十七條，並審酌被告甲○○與告訴人乙○○仍有夫妻關係，
    竟不顧念舊情提出本件不實之誣告，告訴人乙○○於偵查中
    經檢察官以罪嫌不足為不起訴處分後，被告甲○○復提起再
    議，嗣由臺灣高等法院臺中分院檢察署將該案發回續行偵查
    後，檢察官再次對乙○○為不起訴處分，非但耗費無數司法
    資源，且使告訴人乙○○多年來為澄清罪嫌奔走於檢察署、
    法院之間，身心俱疲，受害甚鉅，而被告仍矢口否認誣告犯
    行，態度欠佳，毫無悔意，所為自非可輕恕，另衡酌被告身
    為彰南公司之負責人，本有良好之社經背景，其自承目前已
    接回二子同住，仍需負擔家計等一切情狀，量處被告有期徒
    刑六月，經核其認事用法俱無不合，量刑亦稱允適，被告以
    其並未誣告為由提起上訴，難認為有理由，應予駁回。
據上論斷，應依刑事訴訟法第三百六十八條，判決如主文。
本案經檢察官柯良彥到庭執行職務。
中　　華　　民　　國　　 94 　　年　 10 　　月　 19 　日
              刑事第七庭  審判長法　官　林　榮　龍
              　　　　　　　　　法　官　黃　日　隆
              　　　　　　　　　法　官　林　宜　民
上列正本證明與原本無異。
如不服本判決應於收受送達後十日內向本院提出上訴書狀，其未
敘述上訴之理由者並得於提起上訴後十日內向本院補提理由書（
均須按他造當事人之人數附繕本）。
　　　　　　　　　　　　　　　　書記官　陳　振　海
中　　華　　民　　國　　94　　年　　10　　月　　20　　日
附表：
┌──┬──────────┬───────────┬─────────┐
│編號│    支 票 號 碼     │   票 載 發 票 日 期  │票面金額（新臺幣）│
├──┼──────────┼───────────┼─────────┤
│ 一 │ＡＳ0000000號│八十八年一月十日      │六十萬元          │
├──┼──────────┼───────────┼─────────┤
│ 二 │ＡＳ0000000號│八十八年十二月三十一日│六十萬元          │
├──┼──────────┼───────────┼─────────┤
│ 三 │ＡＳ0000000號│八十九年一月十日      │六十萬元          │
├──┼──────────┼───────────┼─────────┤
│ 四 │ＡＳ0000000號│八十九年十二月三十一日│六十萬元          │
├──┼──────────┼───────────┼─────────┤
│ 五 │ＡＳ0000000號│九十年一月十日        │六十萬元          │
├──┼──────────┼───────────┼─────────┤
│ 六 │ＡＳ0000000號│九十年十二月三十一日  │六十萬元          │
├──┼──────────┼───────────┼─────────┤
│ 七 │ＡＳ0000000號│九十一年一月十日      │六十萬元          │
├──┼──────────┼───────────┼─────────┤
│ 八 │ＡＳ0000000號│九十一年十二月三十一日│六十萬元          │
├──┼──────────┼───────────┼─────────┤
│ 九 │ＡＳ0000000號│九十二年一月十日      │六十萬元          │
├──┼──────────┼───────────┼─────────┤
│ 十 │ＡＳ0000000號│九十二年十二月三十一日│六十萬元          │
├──┼──────────┴───────────┴─────────┤
│備註│上述支票均以臺灣中小企業銀行彰化分行為付款人，支票存款帳戶戶名為│
│    │「甲○○」，帳戶號碼為：三七○七之五號。                        │
└──┴────────────────────────────────┘
          　　　　　　　　　　　　　　　　　　　　　Ｒ
